【裁判字號】    98,簡上,22
【裁判日期】    980729
【裁判案由】    傷害
【裁判全文】
臺灣雲林地方法院刑事判決              98年度簡上字第22號
上  訴  人
即  被  告  甲○○
                      號
                      號
上列被告因傷害案件，不服本院中華民國98年02月16日97年度港
簡字第308 號第一審刑事簡易判決（聲請簡易判決處刑案號：97
年度偵字第3303號），提起上訴，本院管轄之第二審合議庭判決
如下：
    主    文
上訴駁回。
    事    實
一、甲○○係乙○○○之姪，乙○○○與丙○○為母女。於民國
    97年05月25日20時許，丙○○騎乘機車行經雲林縣水林鄉○○路238 號對面前時，遭甲○○騎乘機車阻擋去向，甲○○
    復無故以幹你娘等語辱罵丙○○（公然侮辱部分未據告訴）
    ，雙方因而發生爭執。乙○○○聞聲上前斥責甲○○，未料
    甲○○竟出言頂撞，乙○○○遂憤而持拖鞋作勢欲教訓甲○○未果，詎甲○○竟基於傷害人身體之犯意，徒手毆打乙○○○、丙○○，致乙○○○受有頭部外傷、左手擦傷等傷害
    ，丙○○則受有右耳撕裂傷之傷害。
二、案經乙○○○、丙○○訴由雲林縣警察局北港分局報告臺灣
    雲林地方法院檢察署檢察官聲請以簡易判決處刑。
    理    由
壹、程序部分：
    證人除有同法第186 條第1 項規定不得令具結之情形外，均
    應令具結，否則其證言即不具證據能力，不得採為判決基礎
    。而被害人乃被告以外之人，本質上屬於證人，其陳述被害
    經過，亦應依人證之法定偵查、審判程序具結，方得作為證
    據（最高法院93年台上字第6578號判例意旨參照）。本案證
    人即告訴人乙○○○、丙○○於接受警員詢問及檢察官訊問
    時，均係以被告身分所為之陳述，對被告甲○○而言，自屬
    被告以外之人於審判外之言詞陳述，依刑事訴訟法第159 條
    第1 項規定，原則上均不具證據能力，惟證人乙○○○、丙○○於本院98年07月15日審理時，已基於證人地位且經其等
    了解具結意義及效果後合法具結，並在賦予被告對質詰問機
    會之情形下為證述，且其等證述之內容，與其等在警詢及偵
    查中之陳述大致相符，則其等於審判外之上開陳述，即因在
    本件公判庭至本院作證，而取得證據能力。
貳、實體部分：
一、訊據被告甲○○坦承於97年05月25日20時許，在雲林縣水林
    鄉○○路238 號附近，與告訴人乙○○○、丙○○發生口角
    爭執，及當日乙○○○因故受有頭部外傷、左手擦傷等傷害
    ，而丙○○則受有右耳撕裂傷等事實，惟辯稱：於案發前稍
    早時，在雲林縣水林鄉○○街夜市時，因丙○○先以鄙視之
    神情瞪他，嗣其騎乘機車行經案發地點，遇見丙○○，其本
    想回瞪丙○○乙眼，不料丙○○即先行停車，且態度不佳，
    致雙方發生口角爭執，而乙○○○聞聲後即持木屐作勢要打
    他，豈料丙○○乘機從後面出手打他，他趕緊轉身還擊，並
    順勢甩開乙○○○，其所為係屬反擊之正當防衛云云。
二、經查：
  (一)被告坦承於上開時、地與證人即告訴人乙○○○、丙○○發
    生口角爭執之事實，且上開犯罪事實業據證人即告訴人乙○○○、丙○○於警詢、偵查中及本院審理時，迭次證述綦詳
    ，且互核相符，佐以乙○○○、丙○○遭被告毆打後，旋即
    前往中國醫藥大學北港附設醫院急診室求診，經醫師診斷，
    乙○○○受有頭部外傷、左手擦傷之傷害，而丙○○則受有
    右耳撕裂傷之傷害，此有中國醫藥大學北港附設醫院診斷證
    明書2 紙為證，參以乙○○○、丙○○所受傷勢，與其等證
    述遭被告毆打之情節大致相符，顯見乙○○○、丙○○所受
    傷害確係遭被告毆打所造成。
  (二)被告雖辯稱其所為係屬反擊之正當防衛云云。惟按刑法第23
    條前段規定之正當防衛，必須對於現在不法之侵害且基於防
    衛之意思為之，始屬相當，若彼此互毆，必以一方初無傷人
    之犯意，因排除對方不法之侵害而加以還擊，始得以正當防
    衛論，若雙方各基於傷害對方之犯意而互毆，均不得主張正
    當防衛（最高法院30年上字第1040號判例、90年度台上字第
    3144號判決意旨參照）；又衡之一般社會經驗，互毆係屬多
    數動作構成單純一罪而互為攻擊之傷害行為，縱令一方先行
    出手，而還擊之一方，苟非單純對於現在不法之侵害為必要
    排除之反擊行為，因其本即有傷害之犯意存在，則對其互為
    攻擊之還擊行為，自無防衛權可言（最高法院92年臺上字第
    3039號判決意旨參照）。經查，依證人乙○○○、丙○○迭
    次證述本案衝突過程，並審酌被告供述之本案爭執情形，實
    無從認定乙○○○、丙○○有主動攻擊被告之舉動；再佐以
    乙○○○、丙○○受傷部位分別係在頭部及右耳，應係被告
    正面攻擊乙○○○、丙○○之身體所致，而非單純排除對方
    之拉扯等防衛動作所可能造成，被告並非單純基於防衛之意
    思抵擋攻擊，而另存有傷害對方之犯意甚明。況被告針對本
    案衝突事件，亦對乙○○○、丙○○提起傷害告訴，並經臺
    灣雲林地方法院檢察署檢察官以97年度偵字第3303號為不起
    訴處分在案，有上開不起訴處分書1 份附卷可參（見偵卷第
    16頁）。是既無證據證明乙○○○、丙○○有主動攻擊被告
    之舉動，且被告所為又係基於傷害乙○○○、丙○○之犯意
    為之，揆諸上開說明，被告辯稱係正當防衛云云，洵無足採
    。
  (三)綜上，本件事證明確，被告上揭犯行足可認定，應依法論科
    。
三、核被告甲○○所為，係犯刑法第277 條第1 項之傷害罪。又
    其對乙○○○、丙○○所為之傷害行為，係基於傷害不同行
    為客體之犯意，所侵害是不同身體法益，非單一行為，係數
    傷害行為，應分論併罰。原審基於上開事證，以被告事證明
    確，援引刑法第277 條第1 項、第41條第1 項前段、第51條
    第6 款，刑法施行法第1 條之1 第1 項、第2 項前段，判處
    被告應執行拘役40日，如易科罰金，以新臺幣1 千元折算1
    日，經核認事用法均無違誤，量刑亦屬妥適，應予維持。上
    訴人即被告以上開情詞為由提起上訴，指摘原判決不當，為
    無理由，應予駁回。
據上論斷，應依刑事訴訟法第455 條之1 第1 項、第3 項、第36
8 條，判決如主文。
本案經檢察官梁義順到庭執行職務。
中    華    民    國    98    年    7     月    29    日
                  刑事第二庭    審判長法  官  陳定國
                                      法  官  楊昱辰
                                      法  官  許佩如
以上正本證明與原本無異。
本件不得上訴。
                                      書記官  徐基典
中    華    民    國    98    年    7     月    29    日
附錄本案論罪科刑法條全文：
刑法第277條第1項：
傷害人之身體或健康者，處 3 年以下有期徒刑、拘役或 1,000
元以下罰金。


司法院資訊處製作；財團法人民間司法改革基金會備份。
